臺灣高等法院刑事判決
110年度上易字第1640號
上  訴  人  
即  被  告  楊家俊


選任辯護人  趙元昊律師
            簡靖軒律師
上列上訴人即被告因詐欺案件，不服臺灣臺北地方法院110年度
易字第187號，中華民國110年8月25日第一審判決（起訴案號：
臺灣臺北地方檢察署109年度調偵字第3453號），提起上訴，本
院判決如下：
    主  文
上訴駁回。
    事  實
一、楊家俊自網路上關於靈骨塔之網站中，獲悉林春燕先前購買
    位於新北市淡水區「靜思墓園」之靈骨塔塔位後，為賺取出
    售骨灰罐之利潤，竟意圖為自己不法之所有，基於詐欺之犯
    意，於民國109年2月23日16時56分許與林春燕聯繫，表明自
    己為專門處理靈骨塔等相關權狀事宜之人員後，相約於109
    年2月24日在臺北市○○區○○○路0段00號前會面，並於會面時
    抄錄林春燕所有之靈骨塔塔位資料以進行確認，再於109年3
    月3日於前揭地點會面時，向林春燕表示經確認該權狀為真
    正，並佯稱可全權處理靈骨塔塔位之販售事宜，惟須購買新
    台幣（下同）共6萬元之骨灰罐，如後續未完成銷售，將會
    退還收取之全部款項云云，林春燕因而陷於錯誤，認為楊家
    俊有為其販售靈骨塔塔位之真意，而於109年6月4日15時20
    分許在前揭地點簽立塔位委賣契約書並交付6萬元與楊家俊
    ，嗣楊家俊未為林春燕進行任何代售靈骨塔位之行為，林春
    燕於109年6月1日要求依約返還6萬元，楊家俊遲未退還，林
    春燕始知受騙。
二、案經林春燕訴由臺北市政府警察局大安分局報告臺灣臺北地
    方檢察署檢察官偵查起訴。
    理  由
一、證據能力：
  ㈠按被告以外之人於審判外之言詞或書面陳述，除法律有規定
    者外，不得作為證據；被告以外之人於檢察事務官、司法警
    察官或司法警察調查中所為之陳述，與審判中不符時，其先
    前之陳述具有較可信之特別情況，且為證明犯罪事實存否所
    必要者，得為證據，刑事訴訟法第159條第1項、第159條之2
    分別定有明文。依此規定，被告以外之人於檢察事務官、司
    法警察官或司法警察調查中所為之供述，原屬該等之人於審
    判外之言詞或書面陳述，於有前揭第159條之2或其他法律例
    外規定之情形，始得採為證據（最高法院96年度台上字第27
    16號判決意旨參照）。經查，證人即告訴人林春燕於警詢時
    之陳述，被告楊家俊及其選任辯護人於本院準備程序時及審
    理中皆否認其證據能力，經核該證言並無刑事訴訟法第159
    條之2之情形，亦不符合同法第159條之3、第159條之5之規
    定，應無證據能力。
  ㈡按被告以外之人於審判外之言詞或書面陳述，除法律有規定
    者外，不得作為證據，刑事訴訟法第159條第1項固定有明文
    。惟按當事人、代理人或辯護人於法院調查證據時，知有第
    159條第1項不得為證據之情形，而未於言詞辯論終結前聲明
    異議者，視為有前項之同意，同法第159條之5第2項亦定有
    明文。本件當事人及辯護人對於本判決下列所引用之供述證
    據之證據能力，於本院行準備程序時均表示無意見而不予爭
    執，迄至言詞辯論終結前亦未再聲明異議，本院審酌上開證
    據資料製作時之情況，尚無違法不當及證明力明顯過低之情
    形，爰依前開規定，認均具有證據能力。又本院下列所引用
    之非供述證據（卷內之文書、物證）之證據能力部分，並無
    證據證明係公務員違背法定程序所取得，且當事人等於本院
    亦均未主張排除其證據能力，本院審酌前揭非供述證據並無
    顯不可信之情況與不得作為證據之情形，依刑事訴訟法第15
    8條之4反面解釋及第159條之4之規定，應認均有證據能力。
二、訊據被告固坦承自告訴人林春燕處收受6萬元乙情，惟矢口
    否認有何詐欺犯行，被告辯護人辯稱：被告當初與告訴人碰
    面接洽時即已告知可以幫告訴人委賣塔位，但告訴人要向其
    購買骨灰罐，亦有告知買骨灰罐之價位為2個6萬元，被告並
    無對告訴人施以詐術；本件並非被告不願替告訴人委賣塔位
    ，而係因告訴人委賣塔位後突然遭逢家變，請被告暫缓處理
    ，待其母親後事辦妥後再通知被告，然告訴人於家中後事辦
    畢後卻突然反悔不願再委託被告出售塔位，故被告未能於簽
    約後60個工作天將塔位賣出，實難全部歸咎於被告；被告為
    告訴人向菩芯實業有限公司購入黑花崗骨灰罐，已支出近5
    萬元之成本，且黑花崗骨灰罐於市面上販售價格相當於3萬
    元左右，被告以每個3萬元將黑花崗骨灰罐賣給告訴人，告
    訴人整體財產上並無受有損害，被告實無構成詐欺罪云云。
    經查：
　㈠被告於109年2月23日16時56分許與告訴人聯繫，表明為專門
    處理靈骨塔等相關權狀事宜之人員後，相約於109年2月24日
    在臺北市○○區○○○路0段00號前會面，並於會面時抄錄告訴人
    所有之靈骨塔塔位資料以進行確認，再於109年3月3日於前
    揭地點會面時，向告訴人表示經確認該權狀為真正，並稱可
    全權處理靈骨塔塔位之販售事宜，惟須購買6萬元之骨灰罐
    ，如後續未完成銷售，將會退還收取之全部款項，告訴人於
    109年3月4日15時20分許在前揭地點簽立塔位委賣契約書並
    交付6萬元與被告，嗣後被告並未完成販售該靈骨塔位，經
    告訴人要求返還6萬元，亦未返還等情，為被告坦承不諱（1
    09年度偵字第19045號卷第12至15頁），核與證人即告訴人
    於偵查、本院之證述大致相符（109年度偵字第19045號卷第
    46頁、本院卷第98至101頁），並有寄存託管憑證、塔位委
    賣契約書可稽（109年度偵字第19045號卷第19至24頁），此
    部分事實堪以先行認定。
　㈡被告於收受6萬元後，並未為告訴人為關於靈骨塔塔位之銷售
    行為乙情，業據被告於本院供述屬實（本院卷第56至58頁）
    ，被告對此辯稱：我去購買工廠的罐子商品，工廠商品是缺
    貨，我有告知告訴人，跟告訴人說看要不要再補2萬元買別
    的商品，當時告訴人是同意的情況下，請我隔天跟她拿錢，
    可是因告訴人母親跌倒後隔天就往生，告訴人有打電話跟我
    告知說要處理母親的後事，叫我把銷售塔位的程序暫停下來
    ，等她通知云云；又稱：我跟廠商訂購時是沒有6萬元的骨
    灰罐，簽約後廠商又有6萬元的骨灰罐，所以我就已經跟廠
    商買，是在4月左右買的云云（本院卷第57至58頁），經本
    院質以既已以告訴人給付之6萬元購入骨灰罐，何以仍未為
    任何銷售行為時，辯稱：告訴人還沒有給我升級的費用，也
    就是她答應的2萬元云云（本院卷第57至58頁），依前揭被
    告之辯稱，其最初係因已無6萬元之骨灰罐，故要求告訴人
    再補2萬元購買其他骨灰罐，告訴人亦同意給付，惟因告訴
    人母親之後發生事故，被告尚未拿到升級之2萬元，之後因
    工廠又有6萬元之罐子，被告即於4月間購入。被告先前要求
    告訴人多付2萬元之前提為原先約定購入之6萬元骨灰罐因缺
    貨而無法購得，事後被告既因工廠再次生產而購入6萬元之
    骨灰罐，自不得再向告訴人索要2萬元，被告以告訴人未給
    付升級之2萬元為由未為任何銷售行為，自無理由。
　㈢依被告與告訴人簽訂塔位委賣契約書之過程觀之，告訴人並
    非有何購買骨灰罐之需求，而係被告以之作為代告訴人銷售
    靈骨塔塔位之條件，要求告訴人購買，此觀塔位委賣契約書
    第7條約定：「乙方（即被告）應於契約簽署後六十個工作
    天內完成塔位商品相關辦理事宜，若逾期未完成，雙方均得
    解除契約。解約時乙方若有收受辦理塔位商品相關事宜之款
    項，乙方應全數無息退還甲方（即告訴人）」，而於該段「
    收受辦理塔位商品相關事宜之款項」字句下，有手寫之「本
    公司收取成交金服務費30％部份」、「收取6萬元辦理罐子商
    品等」（109年度偵字第19045號卷第23至24頁），自足認該
    骨灰罐對告訴人並無任何價值，僅係作為委託代售塔位之部
    分代價，如被告未能完成塔位之銷售，告訴人得解除契約，
    被告並應返還用以購買骨灰罐之6萬元，該契約為乙方所擬
    定（此觀契約書上有給予甲方5日審閱期自明），被告對此
    自知之甚明，知悉於未完成銷售時，即應退還款項，告訴人
    並無保留該骨灰罐所有權之意，故被告雖確有購入骨灰罐，
    並取得憑證，此有寄存託管憑證、菩芯實業有限公司110年1
    2月7日函可按（本院卷第69、71、77頁），然該憑證對告訴
    人而言並無價值可言，且告訴人已請求被告返還款項，被告
    辯護人以告訴人實際有取得骨灰罐之寄存託管憑證為由，認
    告訴人並無損失，顯無理由。
　㈣被告以代銷塔位為由，要求告訴人給付6萬元以購入骨灰罐，
    使告訴人相信被告有代為銷售塔位之真意，而交付6萬元，
    被告藉此將骨灰罐銷售與告訴人，其後均未實際從事任何銷
    售行為，業如前述，足認被告僅係以謊稱代為銷售作為手段
    ，使告訴人交付金錢以購入對告訴人而言並無價值之骨灰罐
    ，從中賺取利潤，且事後復以6萬元已支付購買骨灰罐為由
    而未依約退款（109年度偵字第19045號卷第15頁），足認被
    告有不法所有之意圖甚明。
　㈤綜上所述，本案事證明確，被告前揭所辯，不足採信。被告
    犯行堪以認定，應依法論科。
三、論罪：
　㈠核被告所為，係犯刑法第339條第1項之詐欺取財罪。
　㈡被告前因傷害案件，經臺灣臺北地方法院105年度審簡字第49
    6號判決處有期徒刑2月確定；又因妨害自由案件，經臺灣新
    北地方法院106年度訴字第435號判決處有期徒刑4月確定，
    前揭各罪經臺灣新北地方法院108年度聲字第2586號裁定應
    執行有期徒刑5月確定，並於108年9月18日執行完畢（原判
    決誤載為108年7月23日，予以更正）等情，有本院被告前案
    紀錄表可稽，其於有期徒刑執行完畢後5年內，故意再犯本
    案有期徒刑以上之罪，雖符刑法第47條第1項之累犯要件，
    惟審酌其本次所犯與先前之傷害、妨害自由案件非為同類型
    之罪，尚難認有特別惡性及對刑罰反應力薄弱之情形，依司
    法院釋字第775號解釋意旨，衡酌罪刑相當及比例原則，爰
    不依刑法第47條第1項累犯規定加重其刑。
　㈢告訴人交付被告之6萬元雖屬被告犯罪所得，惟被告已與告訴
    人以3萬元達成調解，並依約給付完畢，此有原審109年度審
    附民移調字第1511號調解筆錄、帳戶資料、公務電話紀錄為
    憑（原審審易卷第47頁至第50頁、原審易字卷第25頁），又
    被告於本案確有購入骨灰罐，已如前述，被告係為賺取出售
    骨灰罐之利潤而為詐欺行為，其實際所得應遠低於6萬元，
    故如就調解金額與告訴人被害金額間差距之3萬元再予以沒
    收、追徵，對被告恐有過苛之虞，爰依刑法第38條之2第2項
    規定，不予宣告沒收。
四、駁回上訴之理由：
　㈠原審以被告犯行事證明確，依法論罪，並審酌被告利用告訴
    人亟待處理本案骨灰位轉售變現之人性弱點，藉由自己在網
    際網路資料獲悉告訴人持有相關資產之情形，佯稱自己有處
    理這方面資產的管道，然須搭售骨灰罐產品以利銷售，苟不
    能依限完成，將配合退還搭售商品之款項及其他費用，而以
    此等不實話術使告訴人陷於錯誤，進而蒙受6萬元之財產損
    失，其所為不僅漠視法秩序對他人財產利益保護，亦損及人
    與人互動之基本信賴，兼衡以被告否認犯行之犯後態度，然
    與告訴人業以3萬元達成和解，並經告訴人表示收到被告給
    付之全數和解款項等情，足見告訴人所受財物損害已獲彌補
    ，併衡以被告素行、動機、目的及手段，暨被告自稱高職畢
    業、案發時無業，月收入1、2萬元，與祖母、伯父同住，須
    負擔部分家庭費用之智識程度及家庭生活狀況等一切情狀，
    量處拘役50日，併諭知易科罰金之折算標準。經核其認事用
    法均無違誤，量刑亦屬允當，應予維持。
　㈡被告及其辯護人仍執前詞，否認犯行，提起上訴，惟均業據
    本院逐一論駁說明如前，被告上訴為無理由，應予駁回。
據上論斷，應依刑事訴訟法第368條，判決如主文。
本案經檢察官徐名駒提起公訴，檢察官劉俊杰到庭執行職務。　
中　　華　　民　　國　　111 　年　　2 　　月　　24　　日
                  刑事第十六庭  審判長法　官 劉嶽承
                                      法　官 廖紋妤
                                      法　官 王耀興
以上正本證明與原本無異。
不得上訴。
                                      書記官 蘇佳賢
中　　華　　民　　國　　111 　年　　2 　　月　　24　　日
附錄：本案論罪科刑法條全文　　　　　　　　　　　　　　　
中華民國刑法第339條
（普通詐欺罪）
意圖為自己或第三人不法之所有，以詐術使人將本人或第三人之
物交付者，處5年以下有期徒刑、拘役或科或併科50萬元以下罰
金。
以前項方法得財產上不法之利益或使第三人得之者，亦同。
前二項之未遂犯罰之。